---
title: "Tugas Individu Analisis Regresi"
author: "Laras Suprapti G1401221044"
date: "2024-03-05"
output: pdf_document
---

```{r}
library(dplyr)
library(plotly)
library(lmtest)
library(car)
library(randtests)
```


# IMPORT DATA
```{r}
data <- read.csv("C:/Users/ASUS/OneDrive/Documents/data anreg indv.csv", sep=",")
data
```

```{r}
model= lm(formula = Y ~ X, data = data)
summary(model)
```

# PEMERIKSAAN ASUMSI
# Scatter plot X vs Y
```{r}
plot(x = data$X, y = data$Y)
```
Berdasarkan scatter plot X vs Y di atas, terlihat bahwa bentuk persebaran tidak lurus dan cenderung membentuk parabola. Hal tersebut menandakan bahwa hubungan antara peubah X dan Y tidak linear. Jika tidak memenuhi asumsi-asumsi yang ada, maka data harus ditransformasi. Transformasi yang diperlukan jika scatter plotnya berbentuk seperti di atas, maka trasformasi yang dilakukan adalah dengan memperkecil x (mengakarkan X) atau memperkecil y (mengakarkan Y).

# Plot sisaan vs Y duga
```{r}
plot(model,1)
```
sisaan disekitar 0 menandakan nilai harapan galat sama dengan nol. Lebar pita sama untuk setiap nilai dugaanyang menandakan ragam homogen. Namun, karena bentuk pola tebaran sisaan vs yduga berpola, yaitu pola kurva, maka tidak memenuhi asumsi kondisi Gauss-Markov.

# Plot Sisaan vs Urutan
```{r}
plot(x = 1:dim(data)[1],
     y = model$residuals,
     type = 'b', 
     ylab = "Residuals",
     xlab = "Observation")
```

# Eksplorasi Normalitas Sisaan (qqplot)
```{r}
plot(model,2)
```

# UJI FORMAL NORMALITAS SISAAN
H0: Sisaan menyebar normal
H1: Sisaan tidak menyebar normal
```{r}
ks.test(model$residuals, "pnorm", mean=mean(model$residuals), sd=sd(model$residuals))
```
```{r}
shapiro.test(model$residuals)
```

Terima H0, karena p-value > 0.05. Maka, sisaan menyebar normal.

# UJI FORMAL KONDISI GAUSS-MARKOV
# Nilai harapan sisaan sama dengan nol
H0: mu = 0
H1: mu ≠ 0
```{r}
t.test(model$residuals,mu = 0,conf.level = 0.95)
```
Dengan menggunakan t-test, kesimpulannya terima H0 karena p-value > 0.05. Jadi, benar bahwa nilai harapan sisaan sama dengan nol.

# Ragam sisaan homogen
H0: Ragam sisaan homogen
H1: Ragam sisaan tidak homogen
```{r}
bptest(model)
```
```{r}
ncvTest(model)
```
Baik pada studentized Breusch-Pagan test atau Non-constant Variance Score Test, kesimpulan yang dapat ditarik adalah tak tolak atau terima H0 karena p-value > alpha = 0.05. Maka, ragam sisaan homogen.

# Sisaan saling bebas
H0: Sisaan saling bebas
H1: Sisaan tidak saling bebas
```{r}
runs.test(model$residuals)
```
```{r}
dwtest(model)
```
Baik pada Runs Test atau Durbin Watson Test, kesimpulan yang didapatkan adalah tolak H0 karena p-value < 0.05, maka sisaan tidak saling bebas (ada autokorelasi).

# TRANSFORMASI DATA
Melakukan transformasi dengan menjadikan peubah Y menjadi yt dimana yt merupakan hasil akar dari Y dan peubah X menjadi xt dimana xt merupakan hasil akar dari X.
```{r}
yt = sqrt(data$Y)
xt = sqrt(data$X)
```

# Pemeriksaan Asumsi dan Model Regresi
# plot xt dan yt
```{r}
plot(x = xt, y = yt)
```
```{r}
model.t1 = lm(formula = yt ~ xt)
summary(model.t1)
```
```{r}
dwtest(model.t1)
```
$$ \hat Y = (8.71245-0.81339x^½)^2+e $$


# plot xt dan y
```{r}
plot(x = xt, y = data$Y)
```
```{r}
model.t2 = lm(formula = data$Y ~ xt)
summary(model.t2)
```
```{r}
dwtest(model.t2)
```
$$ \hat Y = (63.2250-7.7481x^½)^2+e $$

# plot x dan yt
```{r}
plot(x = data$X, y = yt)
```
```{r}
model.t3 = lm(formula = yt ~ data$X)
summary(model.t3)
```
```{r}
dwtest(model.t3)
```
$$ \hat Y = (7.015455-0.081045x^½)^2+e $$

#KESIMPULAN
Dari ketiga percobaan transformasi di atas, hasil yang memberikan kesimpulan tak tolak H0 adalah percobaan ketika p-value > 0.05 yang mengartikan bahwa tidak terjadi autokorelasi atau sisaan saling bebas. Hasil p-value > alpha = 0.05 adalah ketika peubah X dan peubah Y diakarkan atau dipangkatkan dengan 1/2. Sehingga model terbaik dari beberapa hasil transformasi di atas adalah model.t1 dengan model regeresi setelah dilakukan transformasi balik akan menjadi seperti model di bawah ini:
$$ \hat Y = (8.71245-0.81339x^½)^2+e $$
interpretasi model tersebut adalah menggambarkan hubungan kuadratik karena model tersebut mengandung kuadrat. Kemudian, Y berbanding terbalik dengan X. Ketika nilai X mengalami kenaikan maka nilai Y mengalami penurunan karena koefisien 0.81339 bernilai negatif. Sedangkan konstanta 8.71245 adalah besaran Y ketika X=0.